【裁判字號】    98,審易,242
【裁判日期】    980410
【裁判案由】    詐欺
【裁判全文】
臺灣士林地方法院刑事判決             98年度審易字第242號
公  訴  人  臺灣士林地方法院檢察署檢察官
被      告  乙○○
上列被告因詐欺案件，經檢察官提起公訴（九十七年度偵字第一
二一五三、一五三三０、一五八五四號），及移送併案審理（臺
灣士林地方法院檢察署九十七年度偵字第一五九六一號），被告
為有罪之陳述，本院合議庭裁定改行簡式審判程序，並判決如下
：
    主  文
乙○○幫助犯詐欺取財罪，處有期徒刑參月，如易科罰金以新臺
幣壹仟元折算壹日，緩刑貳年。
    事  實
一、乙○○明知詐欺集團等不法份子經常利用他人存款帳戶、提
    款卡、密碼轉帳等方式，獲取不法利益並逃避執法人員之追
    查，且依其社會經驗，應有相當之智識程度可預見其提供帳
    戶之提款卡及密碼供他人使用，將幫助他人從事詐欺取財之
    犯行，仍不違反其本意，於民國九十七年七月十七日，與某
    詐欺集團於中國時報上之分類廣告所登戴0000000000（起訴
    書誤載為0000000000）門號電話聯繫，相約於臺北火車站，
    將其所有如附表所示之帳戶提款卡與密碼，交予某詐欺集團
    自稱「簡經理」或「簡主任」而姓名年籍不詳之成年男子使
    用，幫助該詐欺集團成員從事詐欺取財之犯行，而上開年籍
    姓名不詳之成年男子及其所屬之詐欺集團成員取得上開帳戶
    後，即基於詐欺取財之犯意，於附表所示之時間，分別打電
    話給丙○○、林于琤、甲○○及洪婉箐等四人，分別以附表
    所示之理由，騙得如附表所示之金額，嗣因丙○○、林于琤
    、甲○○及洪婉箐發現受騙，報警處理，始為警循線查獲，
    而悉上情。
二、案經臺中市警察局第五分局報請臺灣臺中地方法院檢察署呈
    請臺灣高等法院檢察署檢察長令轉臺灣士林地方法院檢察署
    檢察官暨臺北市政府警察局士林分局報請臺灣士林地方法院
    檢察署檢察官偵查起訴及臺灣士林地方法院檢察署檢察官移
    請併案審理。
    理  由
一、前揭犯罪事實，業據被告乙○○於本院準備程序及審理時供
    認不諱，核與告訴人甲○○於警詢時指訴、被害人丙○○、
    林于琤及洪婉箐於警詢時指述情節相符，復有玉山銀行士林
    分行九十七年九月十九日玉山士林字第０九七０九一七００
    一號函檢送被告上開帳戶之開戶基本資料及歷史交易明細、
    士林社子郵局00000000000000號帳戶之客戶歷史交易清單、
    九十七年八月一日查詢被告同上帳戶最近交易資料及郵政自
    動櫃員機交易明細表各一份在卷可資佐證，足徵被告自白與
    事實相符。本件事證明確，被告犯行堪以認定。
二、查金融帳戶之提款卡及密碼事關個人財產權益之保障，其專
    有性甚高，一般人均有妥為保管及防止他人任意使用之認識
    ，且該等專有物品如落入不明人士手中，極易被利用為與財
    產有關之犯罪工具，此為吾人依一般生活認知所易於體察之
    常識。查被告已為成年之人，應可明確知悉提款卡及密碼等
    有關個人財產、身分之物品，倘淪落於不明人士手中，極易
    被利用為與財產有關之犯罪工具，而在能預見提供自己提款
    卡及密碼予不認識之人，可能遭人將之作為從事詐欺取財等
    犯罪行為工具之下，卻又將上開帳戶之提款卡及密碼，交付
    予詐欺集團成員使用，顯然對於該帳戶將作為不法使用有所
    認知，雖卷內事證並無積極證據證明被告知悉該收受帳戶之
    提款卡及密碼之詐欺集團成員及所屬詐欺集團將如何犯罪，
    而無法推定被告與該詐欺集團成員有共同實施詐欺犯行之犯
    意聯絡，惟被告既對金融帳戶之提款卡及密碼交付他人使用
    ，可能遭持以從事詐欺財產犯罪有所認知，其有幫助他人犯
    詐欺取財罪之不確定犯罪故意甚明。
三、按刑法上之幫助犯，係對於犯罪與正犯有共同之認識，而以
    幫助之意思，對於正犯資以助力，而未參與實施犯罪之行為
    者而言。被告基於幫助之犯意，將其所有提款卡及密碼等物
    交付予他人詐欺取財，為幫助犯。核被告所為，係犯刑法第
    三十條第一項、第三百三十九條第一項之幫助詐欺取財罪。
    被告係以一提供帳戶提款卡及密碼之幫助行為，同時幫助詐
    欺集團詐得附表所示被害人等之財物，係一行為而觸犯四個
    幫助詐欺取財罪，為想像競合犯，應從一幫助詐欺取財罪處
    斷。被告幫助他人犯罪，應依刑法第三十條第二項之規定，
    按正犯之刑減輕之。又檢察官移送併案審理部分（臺灣士林
    地方法院檢察署九十七年度偵字第一五九六一號），雖未據
    檢察官提起公訴，惟與本件起訴被告幫助詐欺罪部分，有想
    像競合犯之裁判上一罪關係，為起訴效力所及，本院自應併
    予審究。爰審酌被告犯罪動機及犯罪所生危害，與被告交付
    帳戶之提款卡及密碼供他人詐財使用，使犯罪偵查困難，被
    害人追償無門，與犯罪後供認犯行之態度，並考量被告已分
    別賠償被害人林于琤新臺幣（下同）二萬元、被害人丙○○
    二萬二千三百五十五元、告訴人甲○○二萬零一百二十三元
    及被害人洪婉箐二萬九千九百八十八元（見九十八年三月九
    日審判筆錄及郵政國內匯款執據影本三紙）等一切情狀，量
    處如主文所示之刑，並諭知易科罰金之折算標準。又被告前
    未曾因故意犯罪受有期徒刑以上刑之宣告，有臺灣高等法院
    被告前案紀錄表一份附卷可稽，其因一時失慮，初罹刑章，
    犯罪後已坦承犯行，知所悔改，經此罪刑之宣告，當知所警
    惕，信無再犯之虞，本院認為所宣告之刑，以暫不執行為適
    當，依刑法第七十四條第一項第一款規定，併予宣告緩刑二
    年，以啟自新。
四、被告所有之玉山銀行士林分行帳戶（帳號：00000000000000
    00號）及士林社子郵局帳戶（帳號：00000000000000號）之
    提款卡及密碼等物，雖均係其所有供犯罪所用之物，但未經
    扣案，且迄今仍未取回，因非屬義務沒收之物，故不予宣告
    沒收。
據上論斷，應依刑事訴訟法第二百九十九條第一項前段、第二百
七十三條之一第一項，刑法第三百三十九條第一項、第三十條、
第五十五條、第四十一條第一項前段、第七十四條第一項第一款
，刑法施行法第一條之一，判決如主文。
本案經檢察官王巧玲到庭執行職務。
中    華    民    國    98    年     4    月    10    日
                  刑事第一庭法  官  周明鴻
以上正本證明與原本無異。
如不服本判決應於收受判決後10日內向本院提出上訴書狀，並應
敘述具體理由；其未敘述上訴理由者，應於上訴期間屆滿後20日
內向本院補提理由書（均須按他造當事人之人數附繕本）「切勿
逕送上級法院」。
                            書記官  丁梅芬
中    華    民    國    98    年     4    月    10    日
附錄論罪科刑法條：
刑法第三百三十九條第一項
意圖為自己或第三人不法之所有，以詐術使人將本人或第三人之
物交付者，處5 年以下有期徒刑、拘役或科或併科1 千元以下罰
金。
附表
┌─────┬─────────┬──────┬─────┬────────┐
│編號/案號 │詐騙集團使用之帳戶│被騙時間    │被騙金額  │被害人/被騙原因 │
│          │                  │            │（新臺幣）│                │
├─────┼─────────┼──────┼─────┼────────┤
│一        │玉山銀行士林分行  │97年7月24日 │2萬2355元 │丙○○/接到自稱 │
│97偵15330 │0000000000000000  │晚上7 時25分│          │雅虎奇摩拍賣管理│
│          │帳號帳戶          │許          │          │員來電詢問丙○○│
│          │                  │            │          │購物方式，隨即又│
│          │                  │            │          │一自稱大眾銀行服│
│          │                  │            │          │務員要求至提款機│
│          │                  │            │          │操作，避免分期付│
│          │                  │            │          │款時遭扣款，郭佩│
│          │                  │            │          │岑不疑有他，依其│
│          │                  │            │          │指示操作被騙匯款│
│          │                  │            │          │至被告上開帳戶。│
├─────┼─────────┼──────┼─────┼────────┤
│二        │玉山銀行士林分行  │97年7月24日 │2萬9988元 │洪婉箐/ 接到自稱│
│97偵15961 │0000000000000000  │晚上7 時48分│          │雅虎奇摩及彰化銀│
│          │帳號帳戶          │許          │          │行客服中心人員，│
│          │                  │            │          │表示其在網路購物│
│          │                  │            │          │作業有疏失，須至│
│          │                  │            │          │自動提款機操作，│
│          │                  │            │          │否則將會按月扣款│
│          │                  │            │          │，致洪婉箐限於錯│
│          │                  │            │          │誤，依其指示前往│
│          │                  │            │          │桃園縣龍潭鄉某郵│
│          │                  │            │          │局自動提款機匯款│
│          │                  │            │          │而受騙。        │
├─────┼─────────┼──────┼─────┼────────┤
│三        │士林社子郵局帳號  │1.97年7月24 │2萬2760元 │林于琤/接到自稱 │
│97偵15854 │00000000000000    │  日晚上8時1│          │雅虎拍賣的賣家佯│
│          │                  │  8分許     │          │稱之前在網路上購│
│          │                  │2.97年7月24 │7420元    │物因ATM操作錯誤 │
│          │                  │  日晚上8時2│          │，不疑有他依其指│
│          │                  │  9分許     │          │示至提款機匯款而│
│          │                  │            │          │受騙。          │
├─────┼─────────┼──────┼─────┼────────┤
│四        │士林社子郵局帳號  │97年7月24日 │2萬123元  │甲○○/接到一自 │
│97偵12153 │00000000000000    │晚上8 時38分│          │稱陳先生之人佯稱│
│          │                  │許          │          │王怡宣在東森購物│
│          │                  │            │          │有分期付款會扣到│
│          │                  │            │          │郵局帳戶金額，不│
│          │                  │            │          │疑有他，依指示操│
│          │                  │            │          │作後，發現帳戶被│
│          │                  │            │          │轉出2萬123元，始│
│          │                  │            │          │知受騙          │
└─────┴─────────┴──────┴─────┴────────┘


司法院資訊處製作；財團法人民間司法改革基金會備份。
